【裁判字號】    99,上訴,146
【裁判日期】    991008
【裁判案由】    違反毒品危害防制條例
【裁判全文】
臺灣高等法院花蓮分院刑事判決         99年度上訴字第146號
上  訴  人  臺灣花蓮地方法院檢察署檢察官
被      告  丙○
指定辯護人  李文平律師
上列上訴人因被告違反毒品危害防制條例案件，不服臺灣花蓮地
方法院99年度訴字第22號中華民國99年6月9日第一審判決（起訴
案號：臺灣花蓮地方法院檢察署98年度偵字第464號），提起上
訴，本院判決如下：
    主  文
上訴駁回。
    理  由
一、公訴意旨略以：被告丙○基於販賣第二級毒品之犯意，於97
    年5月間，在花蓮縣花蓮市後山廣播電臺門口，每次販賣新
    臺幣（下同）1,000元之安非他命與鍾振華，共2次；另於97
    年8月3日至同月14日間，在同市花蓮火車站地下道附近，販
    賣1次，2,000元至3,000元之安非他命與乙○○，因認被告
    丙○涉犯毒品危害防制條例第4條第2項販賣第二級毒品之罪
    嫌云云。
二、按犯罪事實應依證據認定之，無證據不得認定犯罪事實；被
    告或共犯之自白，不得作為有罪判決之唯一證據，仍應調查
    其他必要之證據，以察其是否與事實相符；又不能證明被告
    犯罪者，應諭知無罪之判決，刑事訴訟法第154條第2項、第
    156條第2項、第301條第1項分別定有明文。次按認定犯罪所
    憑之證據，雖不以直接之證據為限，間接證據亦包含在內，
    然而無論直接證據或間接證據，其為訴訟上之證明，須於通
    常一般人均不致有所懷疑，而得確信其為真實之程度者，始
    得據為有罪之認定，倘其證明尚未達於此一程度，而有合理
    之懷疑存在時，事實審法院復已就其心證上理由予以闡述，
    敘明其無從為有罪之確信，因而為無罪之判決，尚不得任意
    指為違法；又依刑事訴訟法第161條第1項規定：檢察官就被
    告犯罪事實，應負舉證責任，並指出證明之方法。因此，檢
    察官對於起訴之犯罪事實，應負提出證據及說服之實質舉證
    責任。倘其所提出之證據，不足為被告有罪之積極證明，或
    其闡明之證明方法，無從說服法官以形成被告有罪之心證，
    基於無罪推定之原則，自應為被告無罪判決之諭知，最高法
    院76年臺上字第4986號、92年臺上字第128號分別著有判例
    可資參照。
三、公訴人認被告丙○於上開時間、地點涉犯毒品危害防制條例
    第4條第2項之販賣第二級毒品罪嫌，無非以證人鍾振華、乙
    ○○於警詢、偵查及原審審理時之證述及通訊監察譯文資為
    論據。而被告及辯護人就上開證據方法，於本院99年8月4日
    準備程序中均表示同意其證據能力，且迄於本院99年9月2日
    言詞辯論終結前亦未聲明異議，本院審酌該證據作成時之情
    況，並無違法取證或證據力明顯偏低之情形，以資為證據並
    無不當之情形，是依刑事訴訟法第159條之5規定意旨，該等
    證據應均有證據能力，併此說明。
四、訊據被告丙○堅詞否認有販賣安非他命與鍾振華、乙○○之
    犯行，辯稱：伊並未販賣或交付安非他命與鍾振華、乙○○
    2人，也沒有與綽號「小蜜蜂」之林來旺一同販賣安非他命
    等語。
五、經查：
(一)觀諸原審卷第147頁至第200頁檢察官所提出通訊監察譯文，
    其通訊監察之時間為97年8月3日至同年月27日，均與起訴意
    旨所指被告於97年5月間販賣第二級毒品安非他命予鍾振華
    之事實無涉，又其內97年8月3日、14日、9日等時間雖均有
    證人乙○○疑似連絡買賣第二級毒品安非他命之通話，但各
    該時間與乙○○通話者，均係綽號「黑狗」之張文裕，且與
    被告無關等情，業據證人乙○○於本院審理中具結證述在卷
    （本院卷第94頁、第95頁），足見該通訊監察譯文內容與證
    人鍾振華、乙○○分別於警偵訊及原審之指證欠缺相當關聯
    性，自難以資為證人鍾振華、乙○○證言之補強證據，合先
    說明。至檢察官上訴意旨略稱：購毒之證人常係因實施通訊
    監察後，始得特定其對象，進而傳訊該購毒者作證，則購毒
    者證述常會包括通訊監察期間及其前之犯行，原審認證人所
    證超出通訊監察時間之犯行，均無從證明，似有未就證據整
    體觀察及將通訊監察之結果倒果為因之嫌云云。然刑法於95
    年7月1日修正施行後，已廢除刑法第56條連續犯之規定，即
    採一罪一罰之原則，就販毒者而言，其每一次販賣行為即構
    成一罪，各次行為自應均需有各別之證據證明，無法以有一
    次販賣毒品之事實即推論其各次犯行，故檢察官所稱應將通
    訊監察譯文之證據整體觀察云云，洵無可採。
(二)證人鍾振華於警詢中雖稱：有跟被告購買過第二級毒品安非
    他命，每次以1000元購買0.1公克左右，有時是伊女朋友夏
    梅芬自97年5月份起斷斷續續向被告購買，而伊是在97年5
    月份左右向被告每次以1000元購買約0.1公克左右，約2次左
    右云云（警卷第31頁），然於檢察官偵查中先稱有打電話跟
    被告說要拿，但都沒有等到人云云，嗣經檢察官提示警詢中
    所言後，則改稱：2次都是被告親手交付（安非他命），2次
    都是用欠的云云，並稱夏梅芬係伊朋友，會私底下去找被告
    ，大概是跟他買毒品，但是詳細情形並不清楚等語（偵查卷
    第34頁、第35頁），嗣於原審時先後證述「大部分沒有碰到
    被告，沒有碰到就沒有跟被告買，有碰到一次，是用欠錢的
    ，因沒有帶錢」「被告2次都親手交付安非他命予伊，2次都
    是用欠的」「應該是2次，因為一次不是伊自己要的，是帶
    朋友去的」「1次是早上，一次是下午」等語（原審卷第229
    頁、第232頁），則證人鍾振華就究有無向被告購買安非他
    命、購買之次數，有無交付金錢，暨是否確知其友人夏梅芬
    向被告購買安非他命等細節，前後所述顯屬有異，是否屬實
    ，難以遽信。又證人乙○○於警詢中雖稱：向被告購買1次
    ，以1000元向其購買0.1公克安非他命，並在黑狗家旁邊交
    易云云（警卷第22頁），而於檢察官偵查中則證稱：跟被告
    買過無數次，詳細時間記不清楚，每次跟他買都是找他的手
    下拿給我，最早時他在太陽城打電動，我也在他那邊打，所
    以直接跟他買，他並不會放在身上，他都叫我在那邊等一下
    ，他出去一下子，然後拿給我，後期7、8月份時，才是他都
    約在前站地下道白雪酒店，叫一個叫小蜜蜂的拿給我，我都
    他跟買安非他命，每次都買2、3千元，或者1克4千至4千5百
    等語（偵查卷第5頁），於原審審理中就辯護人詰以何時向
    被告買安非他命時答稱沒印象，且證稱安非他命係被告拿給
    他的，除被告以外沒有其他人拿給他云云，經檢察官詰以被
    告是否曾叫一位綽號「小蜜蜂」拿毒品給你時，亦答稱忘記
    、沒印象云云（原審卷第105頁、第106頁），於本院審理中
    雖亦證稱有向被告購買安非他命，但就何時、何地購買及其
    次數等，均稱不記得，且就如何與被告連絡買安非他命乙節
    ，係稱：被告叫人拿來給我，我不記得是誰；對檢察官詰以
    ：你以前曾說過在97年8月3日至14日（筆錄誤載為7月14日
    ）間向被告買安非他命，是否如此？之問題時，則答稱：沒
    有印象云云（詳本院卷第93頁、第95頁）。可見證人乙○○
    就向被告購買安非他命之次數、時間及被告如何交付等情節
    ，先後陳述不一，且縱證人乙○○有向被告購買安非他命之
    事，是否係於本件起訴意旨所指97年8月3日至同月14日間之
    某時，亦非無疑，故其證言亦難遽予採認。
(三)次按施用毒品者所稱其向某人買受毒品之指證，不得作為有
    罪判決之唯一證據，仍須調查其他必要之證據，以察其是否
    與事實相符；蓋毒品買受者之指證，其憑信性於通常一般人
    已有所懷疑，尚難確信其為真實，況依毒品危害防制條例第
    17條之規定，其供出毒品來源因而破獲者，復得減輕其刑，
    則其指證之真實性猶有疑慮，是施用毒品者之指證，其真實
    性有待其他必要證據加以補強。所謂必要之補強證據，固不
    以證明販賣毒品犯罪構成要件之全部事實為必要，但以與施
    用者之指證具有相當之關聯性為前提，其經與施用者之指證
    綜合判斷，已達於通常一般人均不致有所懷疑，而得確信施
    用者之指證為真實者，始得為有罪之認定，此最高法院著有
    97年度台上字第277號判決可資參酌。查，本案迄今除證人
    鍾振華、乙○○前開證述外，並未查得其他任何具體事證可
    得補強各該證人證言之可信度，是依上開最高法院判決意旨
    ，自不能單憑證人鍾振華、乙○○各前後不一及各唯一之指
    證，而遽論被告於罪。
六、綜上所述，檢察官僅以證人鍾振華、乙○○於警詢、偵查、
    原審及本院審理時之證述，即遽認被告有上開公訴意旨所載
    之犯行，尚屬率斷。公訴人所為之舉證，無法使本院確信被
    告於上開時間、地點有販賣安非他命予鍾振華、乙○○之犯
    行。此外，本院復查無其他積極證據足認被告有檢察官所指
    之此部分犯行。基此，原審為被告無罪之判決，並無不合。
    檢察官上訴意旨，仍僅以通訊監察譯文資為補強證據，，並
    未提出其他證據證明被告有公訴意旨所指之犯罪事實，且其
    據為上訴之理由，難以採認，復如上述，其上訴為無理由，
    應予駁回。
七、本件檢察官僅就原審判決被告無罪部分提起上訴，除有附卷
    臺灣花蓮地方法院檢察署檢察官99年6月15日上訴書所載理
    由可稽外，並經蒞庭檢察官於本院準備程序中陳明無訛（詳
    本院卷第71頁），是原審對於被告明知為禁藥而轉讓之犯行
    所為論罪科刑部分，均未經檢察官及被告提起上訴，該部分
    於原審上訴期間屆滿時即告確定，自非本院審理之範疇，合
    此說明。
據上論結，應依刑事訴訟法第368條，判決如主文。
本案經檢察官甲○○到庭執行職務。
中    華    民    國    99    年    10    月    8     日
                      刑事審判長 法  官 謝志揚
                                 法  官 李水源
                                 法  官 許仕楓
以上正本證明與原本無異。
如不服本判決，應於收受送達後10日內向本院提出上訴書狀，其
未敘述理由者，並得於提起上訴狀後10日內向本院補提理由書（
均須按他造當事人之人數附繕本）「切勿逕送上級法院」。
中    華    民    國    99    年    10    月    8     日
                                 書記官 李德霞

司法院資訊處製作；財團法人民間司法改革基金會備份。
